【裁判字號】    91,訴,657
【裁判日期】    920331
【裁判案由】    強盜
【裁判全文】
臺灣新竹地方法院刑事判決                          九十一年度訴字第六五七號
    公  訴  人  臺灣新竹地方法院檢察署檢察官
    被      告  甲○○
    指定辯護人  本院公設辯護人  林銘宏
右列被告因強盜案件，經檢察官提起公訴（九十一年度偵字第四六八六號），本院判
決如左：
    主  文
甲○○竊盜，因脫免逮捕，當場施以強暴，處有期徒刑貳年捌月。
    事  實
一、甲○○意圖為自己不法之所有，於民國九十一年八月九日上午九時二十分許，在
    新竹市東區竹蓮市場內丙○○所販售魚貨之攤位前，趁丙○○不注意之際，徒手
    竊取丙○○所有擺置在攤位上之小卷五、六尾（價值約新臺幣【下同】一百四十
    元），得手後，隨即離去現場，丙○○見狀，乃上前拉住甲○○，要將其拉回攤
    位前，詎甲○○為脫免逮捕，竟當場捏、抓丙○○，丙○○即以雙手環抱住甲○○腰部，不讓其離去，甲○○即張口朝丙○○左上臂面外處咬去，而以上揭方式
    對丙○○施以強暴，並致丙○○之左上臂受有傷害（傷害部分未據告訴）。迄經
    人報警，警方於當日上午九時三十分許到場後，雙方始鬆手放開。
二、案經新竹市警察局第三分局報請臺灣新竹地方法院檢察署檢察官偵查起訴。
    理  由
一、訊據被告甲○○固對於上開時地，未付錢而拿取被害人丙○○所有之前揭小卷，
    並已離開被害人所擺設之魚貨攤位。後為掙脫被害人，乃捏、抓及咬傷被害人等
    情供承不諱，惟矢口否認有何竊盜犯意，及有何為脫免逮捕而當場對於被害人施
    加強暴之犯行，辯稱：當時我到攤位的左邊去要買小卷，問小卷一斤多少錢，其
    中一個小姐小聲的跟我說，你秤一斤算你六十五元，然後她就走到攤位的另一邊
    ，我就挑了五、六尾拿給另一個小姐，那個小姐跟我說一斤七十元，我就不打算
    買，可是忘記把小卷放回去，就走開，走離攤位大約五公尺時，才發現怎麼把小
    卷拿走，我就再走回去，原本打算把小卷放回去，可是卻掉到地上，我彎腰撿拾
    時，被害人就走過來用她的手勾住我的脖子，我掙脫不開就捏她，她反而勾的更
    緊，我為了掙脫才咬她的肩膀。當時我是自己拿回去要還她，並沒有要偷，而且
    也是為了要掙脫，怎麼會有強盜犯行云云。經查：
    （一）被告於上開時地竊取被害人所有之小卷五、六尾，並已離開被害人所擺設
          販售魚貨之攤位等情，業據被告坦承不諱，並據被害人於歷次警、偵訊及
          本院訊問時指述綦詳（見九十一年度偵字第四六八六號偵卷第五頁背面、
          二三頁、本院卷第三九頁），且經證人乙○○於偵、審時證述：我當天看
          到被告拿了小卷後，沒有付錢就離開攤位，走離開攤位大概一個攤位的距
          離後，我姑姑（指被害人）就去追她等語明確（見前開偵卷第二八頁、本
          院卷第七十頁），且有贓證物品認領保管收據一份附卷足參（見前開偵卷
          第八頁），被告既已將被害人所有原擺置在攤位上供人選購而販售之小卷
          ，放入自己所持有之塑膠袋中，在未付錢之狀況下，離開被害人所擺設之
          魚貨攤位前，並已走離一個攤位之距離，足見被告已竊得上揭小卷並置於
          自己實力支配之下無疑。雖被告辯稱：並無竊盜犯意，發現後亦已走回攤
          位云云，然此已為被害人堅詞否認在卷而陳稱：當時她是看到我看她的眼
          神不對，有意思要回來，我就直接過去要拉她回來等語甚明（見本院卷第
          七八頁），參以如被告果真並無竊盜犯意，純係事後才發現無意間將小卷
          夾帶而離開，並已舉步走回被害人所擺設之魚貨攤位，則被害人本諸做生
          意和氣生財，及如引起騷動，將反致其他顧客不方便上前購買貨品之原則
          ，其應會等被告返回攤位來解決，又為何會有立即上前將被告強拉回攤位
          前之舉動？再者，如被告果真確屬無心之過，則其在遭被害人拉回攤位前
          時，既自知理虧，當係誠心道歉，及隨同被害人返回攤位，商議係要以歸
          還原物或價購之方式來解決此事即可，其又豈需一再掙扎，甚而發生如後
          述之捏、抓及咬傷被害人之行為？況且，被害人於案發後，於警訊時已陳
          稱：不提出告訴等語（見前開偵卷第六頁），於本院歷次訊問時亦一再陳
          述：不打算要告她，也不告她傷害等語在卷（見本院卷第四一、七八頁）
          ，足見被害人並無構詞誣陷被告之動機，亦無因氣憤等情緒而虛構情節誣
          指被告之情形，是以，被害人所為上開指述應堪採信。被告所辯並無不法
          所有之意圖云云，無足為採。被告既明知上揭小卷為被害人所有，且擺置
          在攤位上供不特定顧客挑選，卻趁被害人不注意之際將之取走，且已置放
          在其實力支配之下後離去，足認被告確為上揭竊盜犯行無訛。至被告於竊
          取小卷之前，雖確曾向證人戊○○詢問小卷一斤多少錢等情，固據證人陳
          鈺祥陳述在卷（見本院卷第七三頁），然是否詢問小卷之販售價格和其是
          否有竊取小卷犯行間本無必然之關係，且被告在抵達被害人所擺設販售小
          卷之魚貨攤位前時，證人戊○○就站在攤位前招呼生意，後來越來越多人
          ，證人戊○○就不再注意被告等情，亦據證人戊○○證述在卷（見本院卷
          第七五、七六頁），是以被告既然站在被害人所擺設販售小卷之攤位前挑
          選小卷，乃向照顧生意之證人戊○○詢問價格，亦符常情，而被告竊取小
          卷並離開被害人所擺設之攤位時，證人戊○○因在招呼其他顧客，故並未
          注意此情，亦如前述，是以尚難僅以被告曾向證人戊○○詢問小卷之價格
          此節，即遽為被告並無竊取小卷之犯意之認定，自不待言。
    （二）次查，被害人在發現被告未付錢而將前開小卷取走並離開攤位後，即上前
          追趕並抓住被告，被告為脫免被害人之逮捕，乃以捏、抓、咬之方式對被
      害人施以強暴等情，業據被害人於本院指述：我追到她時已經是又過去一
          個攤位的地方，我追到她要把她拉到我的攤位，她就直接出手打我，一直
          打我的臉並且捏我，我沒有辦法只有從後面抱住她，因為我不放，她就咬
          我的左臂，這樣的情形大約有十幾分鐘，然後警察就來了等語甚詳（見本
          院卷第三九頁），及經證人丁○○○於本院結證稱：被害人把被告抱住，
          我就靠過去叫被告不要打被害人，被告就一直打，被害人摟住被告的腰不
          讓她走，她說被告偷東西，被告就咬被害人，咬那一下還很重，還抓傷被
          害人。（當時被告咬被害人身體的哪裡？）咬被害人左邊的肩頭等語（見
          本院卷第五二至五三頁），暨證人乙○○結證述：被告走離開攤位大約一
          個攤位的距離後，我姑姑就去追她，追到她時，被告還一直拖住我姑姑，
          要離開現場。（你當時看到你姑姑是如何拉住被告的？）我姑姑是站在她
          後面抱住她腰，被告的身體往後撞我姑姑等語在卷（見本院卷第七一頁）
          ，並經本院當庭勘驗被害人左上臂面外處確實有傷痕，有本院審理筆錄在
          卷足憑（見本院卷第七七頁），且為被告自承確曾捏、抓及咬傷被害人等
          情不諱，足見被告於當時確有為脫免逮捕而對被害人施以強暴行為至明。
          被告雖一再辯稱：當時是因被害人用手勾住我脖子，才會咬她云云，然被
          害人係左上臂面外處遭被告咬傷，且被害人比被告約矮半個頭等情，業據
          本院當庭勘驗在卷（見本院卷第四二、七八頁），是以如被害人真有以左
          手勾住被告脖子之情事，在被告比較高大之情形下，被害人的左手勢必無
          法完全環繞勾住被告之脖子，而被告既供述：因被勾住脖子，所以才要咬
          被害人藉以掙脫，則在此情形下，被害人應係勾緊被告的脖子，如此被告
          的脖子當已無法自由轉動，則在被害人的左手因身高限制，無法全部環繞
          被告脖子，被告的脖子又無法完全轉向左方之情形下，被告又豈有可能是
          咬傷被害人左上臂向外處？是以被告所辯顯不符常情，無可採信，而應以
          被害人陳稱：當時是環抱住被告的腰部等情，故而身材較高之被告，稍微
          低頭並左轉，即咬傷被害人左上臂面外處一節，為符合事實而堪採信。觀
          被害人於案發當時見其所有小卷遭被告竊取，是以隨即上前拉被告，要將
          其拉回攤位前再加以商議解決，本屬一般人見自己所有財物被竊，為捍衛
          自己所有權之正常反應，被告本可隨其返回原處，再加以商議解決即可，
          然其卻捨此而不為，反而一再以捏、抓之方式圖以逃脫，甚且，被害人為
          能達不讓被告離開之目的，用手環抱被告腰部之際，被告猶仍張口咬被害
          人左上臂成傷，益徵其確為脫免逮捕，而對被害人施以強暴手段，彰彰明
          甚。
    （三）綜上所述，被告前揭所辯均顯係事後卸責之詞，不足採信，本件事證明確
          ，被告所為上揭犯行堪予認定，應予依法論科。
二、核被告甲○○意圖為自己不法之所有，而竊取被害人丙○○所有之物，遭被害人
    發覺之後，為脫免逮捕，以徒手捏、抓及張口咬之方式，對被害人當場施以強暴
    行為，其強度縱未達使被害人不能抗拒之程度，然刑法之強盜罪，明文規定以強
    暴、脅迫致使不能抗拒為其構成要件，而刑法準強盜罪則無類此致不能抗拒之規
    定，故被告一有強暴、脅迫之實施，即與準強盜之規定相當，而不以使人不能抗
    拒為必要（此有最高法院七十四年度臺上字第三二二五號判決足資參照），是被
    告竊盜，而因脫免逮捕，當場施以強暴，其所為係犯刑法第三百二十九條之準強
    盜罪，應依刑法第三百二十八條第一項強盜罪論處。又被告因一時貪慾致罹刑章
    ，而其所得財物價值不高，且事後亦已與被害人達成和解，有和解書一份附卷足
    參，被害人亦表明不欲追究，情輕法重，堪予憫恕，雖宣告法定最輕本刑，猶嫌
    過重，爰依刑法第五十九條之規定，減輕其刑。爰審酌被告並無前科、本件犯罪
    之動機、目的、手段、所得財物價值不高、然於遭被害人發現時未具悔意，猶施
    以強暴手段，並致被害人成傷，犯後一再飾詞辯解，惟已與被害人達成和解，有
    被害人所出具之和解書一份在卷足稽等一切情狀，量處如主文所示之刑，以資懲
    儆。
據上論斷，應依刑事訴訟法第二百九十九條第一項前段，刑法第三百二十條第一項、
第三百二十八條第一項、第三百二十九條、第五十九條，判決如主文。
本案經檢察官邱朝智到庭執行職務。
中      華      民      國    九十二    年      三      月    三十一    日
                                    臺灣新竹地方法院刑事第二庭
                                            法  官  楊  惠  芬
右正本證明與原本無異。
如不服本判決，應於判決送達後十日內向本院提出上訴狀( 應附繕本 )，上訴於
臺灣高等法院。
                                            書記官  鄭  明  枝
中      華      民      國    九十二    年      三      月    三十一    日
本案論罪科刑之主要法條：
刑法第三百二十八條第一項：
意圖為自己或第三人不法之所有，以強暴、脅迫、藥劑、催眠術或他法，至使不能抗
拒，而取他人之物或使其交付者，為強盜罪，處五年以上有期徒刑。
第三百二十九條：
竊盜或搶奪，因防護贓物、脫免逮捕或湮滅罪證，而當場施以強暴脅迫者，以強盜論
。


司法院資訊處製作；財團法人民間司法改革基金會備份。
